【裁判字號】    90,易,1268
【裁判日期】    900905
【裁判案由】    贓物
【裁判全文】
臺灣臺中地方法院刑事判決                          九十年度易字第一二六八號
    公  訴  人  台灣台中地方法院檢察署檢察官
    被      告  戊○○
                己○○
    共      同
    選任辯護人  羅豐胤律師
                張皓帆律師
                鐘登科律師
右列被告因贓物案件，經檢察官提起公訴（九十年度偵字第七五五號），本院判決如
左：
    主  文
戊○○收受贓物，處有期徒刑肆月，如易科罰金，以參佰元折算壹日。緩刑參年。
己○○無罪。
    事  實
一、戊○○因某不詳年籍、姓名之成年男子欲借款新台幣（下同）十萬元，竟於八十
    九年六月間某日，在台中市○○○路與梅川西路口其所經營之「榕樹下小吃店」
    ，明知該名不詳姓名之男子所交付之引擎號碼ＡＨＺ000000000000
    號，原車牌號碼為ＯＨ─○○四七號自小客車（係丙○○所有，於八十九年四月
    二十一日晚間八時許，在台中市○○街一○二巷巷口失竊），其上懸掛偽造之Ｄ
    Ｚ─三五二五號車牌二面，為來路不明之贓車，竟將之收受而供自己使用，以為
    上開借款之擔保。嗣於八十九年八月十日因上開自小客車引擎破損無法行駛，戊○○乃以電話聯絡不知情之己○○為之找尋汽車修配廠，再僱請拖吊車將上開自
    小客車拖吊至台中市○○路○段二八四之一號由不知情之甲○○所開設之「豐裕
    汽車修配廠」維修，而為警於八十九年八月十六日上午九時二十分許，在該修配
    廠查獲，並扣得偽造之ＤＺ─三五二五號車牌二面。
二、案經台中市警察局第二分局報告臺灣臺中地方法院檢察署檢察官偵查起訴。
    理  由
壹、有罪部分：
一、訊據被告戊○○矢口否認有為何收受贓物之犯行，辯稱：該車係綽號「二佰」之
    乙○○向伊借十萬元而質押予伊，言明還錢時車即返還乙○○，因乙○○一直未
    還錢才一直使用該車，並不知該車係失竊贓車云云。然查：
（一）為警查獲之引擎號碼ＡＨＺ000000000000號，原車牌號碼為ＯＨ
      ─○○四七號自小客車，係丙○○所有，於八十九年四月二十一日晚間八時許
      ，在台中市○○街一○二巷巷口失竊等情，業據被害人丙○○於警訊中指述綦
      詳，並有由丙○○立具之贓物認領保管收據、車輛竊盜、車牌失竊資料個別查
      詢報表─查詢車輛認可資料各乙份附卷可稽，足見上開車輛確係贓物。另車牌
      號碼ＤＺ─三五二五號車牌二面，亦經該車牌號碼車主徐耀仕於偵訊中證稱：
      其所有之車牌號碼ＤＺ─三五二五號車牌二面並未失竊，仍在使用中（見偵查
      卷第三十九頁）等語明確，是上開所查扣之ＤＺ─三五二五號車牌二面係經偽
      造無訛。
（二）被告戊○○雖辯稱：該車係綽號「二佰」之人即乙○○向伊借款而質押予伊，
      並不知該車係贓車云云。惟查：證人乙○○於本院審理時陳稱：伊不認識被告
      戊○○，當日是警員庚○○帶伊至「豐裕汽車修配廠」，因庚○○不知車身號
      碼在何處，故請伊去察看車身號碼，經庚○○將該車身號碼查詢電腦資料後，
      才發現這台車有問題（見本院九十年七月二十五日訊問筆錄）；核與證人即警
      員庚○○於本院審理時證稱：當初發現該自小客車停在保養廠內，上面有很多
      灰塵，感覺上車子停很久，才特別注意這輛車，伊將車牌號碼記下來，回去查
      詢車籍資料，發現該車號所登記之顏色與該車不符，伊因與乙○○先前因案合
      作過，所以找乙○○一同去看該車牌是否為偽造車牌，之後再將引擎號碼拿去
      查，證實該車確實是贓車（見本院九十年七月十一日訊問筆錄）等語相符，足
      見係因警員庚○○請求乙○○一同前往查證該車是否為贓車而牽涉本案，並無
      證據證明該車確係由乙○○交予被告戊○○；另證人丁○○雖證稱：伊只看過
      上開自小客車一次，是在八十九年六、七月間，有個人來找被告戊○○借錢，
      當時被告戊○○拿錢給那個人，錢蠻大一疊，所以伊才去問被告戊○○是何情
      形，戊○○告訴伊，那個人叫做「二佰」，把車子押給戊○○擔保，過了四、
      五日後，「二佰」有再來一次，是來借二萬元，伊只看過「二佰」該人這二次
      （見本院九十年七月十一日訊問筆錄）；然被告戊○○於本院審理時陳稱：伊
      是在八十九年的夏天，因乙○○常來伊與證人丁○○所經營的小吃店消費，所
      以才認識乙○○等語。則若果如被告戊○○所稱：係因乙○○常去消費而認識
      乙○○，則豈可能與之合夥之證人丁○○只見過乙○○恰巧來借款的二次面而
      已？另證人丁○○既與被告戊○○共同合夥經營小吃店，偵查中經檢察官三次
      要求被告戊○○偕同證人丁○○到庭，或提出證人丁○○之年籍資料以供查證
      ，然被告戊○○始終未能提出證人丁○○之資料，至本院審理時始提出證人丁○○之資料，是證人丁○○上開證詞，尚不足採為被告戊○○有利之認定。
（三）又被告戊○○雖辯稱：不知該車為贓車云云。惟被告戊○○於警訊中先陳稱：
      伊是在六月中旬收受該車（見偵查卷第二十頁）；於偵查中改稱：係在八月間
      收受該車（見偵查卷第三十九頁），則究為何時收受該車，被告戊○○所供已
      前後不一；而證人丁○○陳稱：伊是在八十九年六、七月間看過該自小客車。
      足見被告戊○○應係於八十九年六月間收受該自小客車；另按被告戊○○所陳
      稱：伊是在八十九年夏天始認識乙○○。則依上開時間推算，被告戊○○認識
      該名借款之人不過短短二、三月，二人間尚非十分熟識。復徵諸證人丁○○所
      證稱：當日伊看到一個人走進來後就直接找被告戊○○，他們講話講了半小時
多，後來伊就看到被告戊○○拿錢給那個人，伊看蠻大一疊，當時覺得很奇怪
      所以就過去問戊○○，戊○○告訴伊說借出去八萬元，這些錢不是公帳，平日
      該店一天的營業額約二萬多元，一般去採買材料是由伊負責，伊都是早上六、
      七點去買，四、五日後，「二佰」曾再來店裡一次，再向戊○○借二萬元（見
      本院九十年七月十一日訊問筆錄），則被告戊○○既非以該店之營業所得借款
      予該名不詳男子，又八萬元之數目非微，被告戊○○於當日亦未外出提款等情
      ，則該名男子必於先前已向被告戊○○詢問借款一事，其後二人又兩度見面分
      別交付借款八萬元、二萬元，其間被告戊○○均未向之要求簽寫借據，亦未向
      之要求交付車輛之來源證明等情，足見被告告戊○○確知悉該名男子所交付之
      車輛為贓車。被告戊○○上開所辯，顯係事後飾卸之詞，實不足採。本件事證
      明確，被告戊○○之犯行洵堪認定，應予依法論科。
二、核被告戊○○所為，係犯刑法第三百四十九條第一項之收受贓物罪。公訴人認其
    係犯刑法第三百四十九條第二項之故買贓物罪，尚有未洽，起訴法條應予變更。
    爰審酌被告戊○○因一時貪圖小利，致為本件犯行，暨其犯罪之目的、手段、所
    生之危害，暨犯罪後仍飾詞卸責，尚無悔意等一切情狀，量處如主文所示之刑，
    並諭知易科罰金之折算標準，以示懲儆。末查，被告戊○○前未曾受有期徒刑以
    上刑之宣告，有台灣台中地方法院檢察署刑案資料查註紀錄表在卷可按，被告經
    此教訓，當知警惕而信無再犯之虞，本院綜核各情，所宣告之刑，認以暫不執行
    為適當，併予宣告緩刑三年，以啟自新。至偽造之ＤＺ─三五二五號號車牌兩面
    ，並非被告戊○○所有，業據被告戊○○陳明在卷，是爰不另為沒收之諭知，附
    此敘明。
貳、無罪部分：
一、公訴意旨略以：被告己○○與被告戊○○係姊弟關係，渠二人明知不詳年籍姓名
    之人因欲向被告戊○○借款十萬元，而於不詳時間地點質押予其懸掛ＤＺ─三五
    二五號車牌號碼之自小客車（兩面ＤＺ─三五二五號車牌係偽造，車身係ＯＨ─
    ○○四七號自小客車，為丙○○於八十九年四月二十一日晚間八時許，在台中市
    ○○街一○二巷巷口所失竊），為來歷不明之贓車，竟未索來源証明即收受之，
    並供己使用。嗣於八十九年八月十日因上開自小客車引擎破損，被告己○○乃將
    該車拖吊至台中市○○路○段二八四之一號不知情之甲○○所開設之「豐裕汽車
    修配廠」維修，而為警於八十九年八月十六日上午九時二十分許在該修配廠內查
    察時當場查獲等語，因認被告己○○涉犯刑法第三百四十九條第二項之故買贓物
    罪嫌。
二、按犯罪事實應依證據認定之，無證據不得推定其犯罪事實，刑事訴訟法第一百五
    十四條定有明文。又所謂認定犯罪事實之證據，係指足以認定被告確有犯罪行為
    之積極證據而言，該項證據自須適合於被告犯罪事實之認定，始得採為斷罪資料
    ，最高法院二十九上字第三一○五號著有判例。本件公訴人認被告己○○涉有故
    買贓物罪嫌，無非係以證人甲○○之指述為論據。然訊據被告己○○則堅詞否認
    有為任何故買贓物之犯行，辯稱：係伊姊即被告戊○○打電話予伊，要伊代找有
    無熟識之修車廠可修車，伊僅係代為聯絡「豐裕修配廠」而已，並不知該車係贓
    車等語。經查：被告戊○○於本院審理時陳稱：八十九年八月十日因伊小孩生病
    ，所以伊將上開自小客車駛回彰化縣鹿港鎮家中，看完孩子後要開車回台中時才
    發現車子壞了，伊因其弟即被告己○○平日有維修車子對修車廠比較熟，故拜託
    被告己○○為伊介紹修車廠，被告己○○向伊介紹證人甲○○的修車廠，說這邊
    修車的價錢比較公道，伊再打電話給己○○，原本希望修車廠能夠過來拖車，但
    之後己○○回電話，把修車廠的住址告訴伊，叫伊自行僱車將車子拖到修車廠（
    見本院九十年六月十一日訊問筆錄）；核與證人即「豐裕修配廠」之負責人甲○○所證稱：被告己○○於八十九年八月某日晚上打電話給伊說有車壞掉，問伊可
    否幫忙吊，之後是被告己○○派人將車吊至伊修車廠，被告己○○未告知伊該車
    係何人所有，當該車拖吊至伊修配廠時，被告己○○並未一同至修配廠，被告己○○於八十九年八月十二日十八時三十分許，曾至修配廠找伊，並問修理費為何
    ，但因該車引擎破損，無法立刻估價，伊於同月十五日才以電話聯絡被告己○○
    告知修理費用，當時己○○告訴伊要考慮看看（見偵查卷第二十四頁背面、第六
    十頁背面、第六十一頁正面）之情節相符，足見被告己○○僅單純為被告戊○○
    聯絡修車車宜，並未為何收受贓物或故買贓物之行為。此外，又查無積極證據足
    證被告己○○有為何收受贓物或故買贓物之犯行，揆諸前揭法條及判例意旨自應
    為無罪判決之諭知。
據上論斷，應依刑事訴訟法第二百九十九條第一項前段、第三百零一條第一項、第三
百條，刑法第三百四十九條第一項、第四十一條第一項前段、第七十四條第一款，罰
金罰鍰提高標準條例第一條前段、第二條，判決如主文。
中      華      民      國    九十      年      九      月      五      日
                              台灣台中地方法院刑事第六庭
                                  法  官  劉  麗  瑛
右正本證明與原本無異。
如不服本判決，應於送達後十日內向本院提出上訴狀 （須附繕本） ，上訴於台灣高等
法院台中分院。
                                  書記官
中      華      民      國    九十      年      九      月      六      日
附錄論罪科刑法條
刑法第三百四十九條第一項
收受贓物者，處三年以下有期徒刑、拘役或五百元以下罰金。


司法院資訊處製作；財團法人民間司法改革基金會備份。
